【裁判字號】    90,自,288
【裁判日期】    901029
【裁判案由】    詐欺
【裁判全文】
臺灣板橋地方法院刑事判決                            九十年度自字第二八八號
    自  訴  人  丙○○
    被      告  蘇建發
右列被告因詐欺案件，經自訴人提起自訴，本院判決如左：
    主  文
蘇建發連續意圖為自己不法之所有，以詐術使人將本人之物交付，處拘役伍拾伍日，
如易科罰金，以參佰元折算壹日。
    事  實
一、蘇建發前於民國（下同）八十四年間，因詐欺等案件，經臺灣高等法院判處應執
    行有期徒刑五年確定，八十八年九月二日因縮短刑期假釋出監，九十一年一月二
    十二日縮刑期滿，現仍假釋中，猶不知悔改，於八十九年四月十三日答應為友人
    甲○○代償甲○○積欠丙○○之帳款，新台幣（下同）十二萬三千五百元，並簽
    發（業經楊虎松授權）附表所示支票四紙予丙○○，詎於附表編號一所示支票兌
    現後，蘇建發因故不願再為甲○○代償前開帳款，且不甘損失前開已兌現之三萬
    元，竟基於意圖為自己不法所有之概括犯意，連續於八十九年五月九日、十九日
    、二十五日，無付款之意，連續至丙○○所營，位於台北市○○區○○街二十三
    號二樓之餐廳內，佯為消費，致丙○○陷於錯誤，提供餐飲及小姐服務，依序價
    值一萬八千元、一萬三千五百元、一萬一千元，蘇建發並於消費後分別簽發如前
    消費數額之本票三紙，佯為付款，以此欺罔方式，向丙○○詐得餐飲及免付小姐
    服務費之不法利益，共計四萬二千五百元。
二、案經自訴人提起自訴。
    理  由
一、訊據被告蘇建發矢口否認有詐欺犯意，辯稱：伊簽發附表所示支票係伊為甲○○
    暫時付款予自訴人，甲○○另簽發三張與附表所示支票發票日、金額相同之本票
    交伊持有。惟於附表編號一所示支票兌現，甲○○所簽發之相對應本票並未兌現
    ，伊知受騙後始至自訴人所開設餐廳消費，八十九年五月九日之本票係伊友人乙○○與伊共同簽發，付款人係乙○○，因自訴人信不過乙○○，乃要求伊一同簽
    字負責。同年月十九日第二張本票係甲○○未經伊同意而簽發。同年月二十五日
    之消費款一萬一千元，自訴人業於八十九年七月上旬某日至伊住處收取完畢，自
    訴人稱本票收據後補，卻未交付，故扣除伊已代甲○○償還之三萬元外，其餘一
    萬二千五百元，自訴人亦於八十九年七月上旬某日已收取完畢，伊並未積欠自訴
    人款項云云。惟查：
  (一)右揭事實業據自訴人指訴綦詳，並有本票三紙附卷可稽，自訴人指稱，八十九年
    五月九日被告夥同友人乙○○至我店內消費時，乙○○表示他要簽名，但我不認
    識乙○○，我有問被告這筆帳誰要負，被告表示由乙○○簽名，但他要付，同年
    月十九日係被告酒醉，委由甲○○代簽，同年月二十五日之消費款，被告迄未給
    付語。證人乙○○證稱：因我與被告在獄中同房而結識，我出監後，去找被告，
    被告在從事房屋仲介，甲○○是他的特別助理，四月中旬當天被告去找自訴人談
    事情，當天有消費七千多元，被告用信用卡刷卡，八十九年五月九日被告表示我
    從獄中出來，他要請我，叫我簽帳，說做面子給我，如果我沒錢付，他會付清，
    還表示說我簽名以後可以在這邊簽帳消費等語，顯見被告有表示八十九年五月九
    日之消費款由伊付款。又甲○○為被告之特別助理，被告為其老板，二人前往消
    費，若非有特別理由，豈有可能由員工簽帳付款，是自訴人所指該次係被告同意
    甲○○代簽，應屬實情。按清償款項本應收取收據為憑，若對方不願擎開收據，
    一方自得暫緩給付，或以提存方式為清償，被告被告辯稱八十九年五月二十五日
    之消費款已付，且知須向自訴人要求給付收據，是自訴人若無法擎開收據，被告
    應暫緩給付，被告所辯前開款項已付，尚非有據。可證被告前開三筆款項均未給
    付。
  (二)被告交付附表所示支票予自訴人，代甲○○支付甲○○積欠自訴人之款項一節，
    屬自訴人同意被告承擔甲○○之債務，自此甲○○積欠自訴人之前開債務均由被
    告負擔，至被告如何與甲○○約定承擔前開債務之條件，則與自訴人無涉。縱甲○○未依約履行對被告承擔債務之條件，仍不影響被告對自訴人之前開給付責任
    。被告自不得向自訴人請求返還因前開債務承擔已給付之三萬元，且另二紙支票
    亦因如期兌現。惟依被告所辯，伊知悉為甲○○、自訴人所騙後，始往自訴人之
    店中消費，消費款應扣除伊代甲○○給付之三萬元，始為伊應給付之餘額，益見
    被告於消費時，即無付款之意。
  (三)綜上所述，被告前開三筆消費款均未給付，且於消費之時即無付款之意，其不法
    所有意圖甚為明顯，被告犯行事證明確，洵堪認定。
二、核被告所為，詐取自訴人交付之餐飲，係犯刑法第三百三十九條第一項之詐欺罪
    ，詐得免付小姐服務之不法利益，係犯同前條第二項之詐欺得利罪，其以一行為
    詐得餐飲及免付小姐服務之費用，係一行為觸犯數罪名之想像競合犯，應從一情
    節較重之詐欺取財罪處斷。被告所為數詐欺取財行為，時間緊接、所犯罪名相同
    、顯係出於概括犯意為之，為連續犯，爰依刑法第五十六條之規定以一罪論，並
    加重其刑。被告詐欺得利犯行，雖未經自訴人自訴，惟與本件自訴部分之詐欺取
    財行為，有想像競合犯之裁判上一罪關係，為本件自訴效力之所及，本院自應就
    此部分併為審理。爰審酌被告犯罪之動機，無付款之意，故意至餐廳消費、目的
    、手段、詐得數額為四萬二千五百元，及其假釋中再犯罪、生活狀況、智識程度
    及犯罪後僅以二萬元與自訴人和解，且於和解書上認係「自認倒楣」，顯無悔意
    等一切情狀，量處如主文所示之刑。查刑法第四十一條業於九十年一月四日經立
    法院修正通過，並經總統於九十年一月十日公布，而於同年一月十二日生效施行
    ，其修正條文為：「犯最重本刑為五年以下有期徒刑以下之刑之罪，而受六個月
    以下有期徒刑或拘役之宣告，因身體、教育、職業、家庭之關係或其他正當事由
    ，執行顯有困難者，得以一元以上三元以下折算一日，易科罰金。但確因不執行
    所宣告之刑，難收矯正之效，或難以維持法秩序者，不在此限。」「併合處罰之
    數罪，均有前項情形，其應執行之刑逾六月者，亦同」，核與修正前刑法第四十
    一條相較，修正後條文顯較有利於被告，故本件既符合修正後刑法第四十一條之
    情形，自應依刑法第二條規定，依修正後刑法第四十一條規定諭知易科罰金之折
    算標準，合此說明。
據上論斷，應依刑事訴訟法第三百四十三條、第二百九十九條第一項前段，刑法第五
十六條、第三百三十九條第一項、第二項、第二條第一項前段、第四十一條第一項、
第五十五條，罰金罰鍰提高標準條例第一條前段、第二條，判決如主文。
中      華      民      國    九十      年      十      月    二十九    日
                                      台灣板橋地方法院刑事第四庭
                                          法  官  王  敏  慧
右正本証明與原本無異
如不服本判決應於送達後十日內向本院提出上訴狀
                                          書記官  廖  美  紅
中      華      民      國    九十      年      十      月    三十一    日
附錄本案論罪科刑法條全文：
刑法第三百三十九條
意圖為自己或第三人不法之所有，以詐術使人將本人或第三人之物交付者，處五年以
下有期徒刑、拘役或科或併科一千元以下罰金。
以前項方法得財產上不法之利益或使第三人得之者亦同。
前二項之未遂犯罰之。
附表
┌──┬────┬──────┬─────┬──────┬──────┐
│編號│發票日  │面    額    │票   號   │付  款  人  │ 發  票  人 │
├──┼────┼──────┼─────┼──────┼──────┤
│一  │89.04.29│   30,000元 │BE0000000 │彰化商業銀行│楊虎松      │
├──┼────┼──────┼─────┤雙園分行    │            │
│二  │89.05.16│   30,000元 │BE0000000 │            │            │
├──┼────┼──────┼─────┤            │            │
│三  │89.06.15│   63,500元 │BE0000000 │            │            │
└──┴────┴──────┴─────┴──────┴──────┘


司法院資訊處製作；財團法人民間司法改革基金會備份。
